【裁判字號】    99,易,474
【裁判日期】    991028
【裁判案由】    竊佔
【裁判全文】
臺灣屏東地方法院刑事判決               99年度易字第474號
公  訴  人  臺灣屏東地方法院檢察署檢察官
被      告  甲○○
上列被告因竊佔案件，經檢察官提起公訴（98年度偵字第8056號）
，本院判決如下：
    主  文
甲○○犯竊佔罪，處拘役伍拾日，如易科罰金，以新臺幣壹仟元
折算壹日；減為拘役貳拾伍日，如易科罰金，以新臺幣壹仟元折
算壹日。
    事  實
一、甲○○明知坐落屏東縣佳冬鄉○○段1187號土地係屬國有土
    地，且現由財政部國有財產局臺灣南區辦事處屏東分處（下
    稱國有財產局屏東分處）管理，竟意圖為自己不法之利益，
    並基於竊佔之犯意，自民國96年2 、3 月某日起，竊佔上開
    國有土地如附圖所示編號E 部分，面積63.36 平方公尺之土
    地，並在其上種植甘薯作物。嗣於98年4 月17日，國有財產
    局屏東分處勘測人員勘查後，發現甲○○有上開佔用情事而
    報警查獲。
二、案經財政部國有財產局臺灣南區辦事處屏東分處訴由屏東縣
    政府警察局枋寮分局報請臺灣屏東地方法院檢察署檢察官偵
    查起訴。
    理  由
壹、證據能力部分：
    本判決所引用之證據資料（詳後引證據），其中傳聞證據部
    分，縱無刑事訴訟法第159 條之1 至第159 條之4 或其他規
    定之傳聞證據例外情形，亦因被告、檢察官均同意可供證據
    使用，依刑事訴訟法第159 條之5 第1 項之規定，本院審酌
    該證據作成之情況，認為適當，應得為證據。
貳、實體方面：
一、訊據被告固不否認有自96年2 、3 月間某日起，在上開國有
    土地如附圖所示編號E 部分土地內種植甘薯作物之事實，惟
    矢口否認有何竊佔犯行，辯稱：甘蔗不是伊種的，其他果樹
    也是自然生長的，伊有合法申租，要伊還地，伊認為不合理
    云云。經查：
  (一)坐落屏東縣佳冬鄉○○段1187號土地係屬國有土地，且現由
    國有財產局屏東分處管理，而被告占用該國有土地如附圖所
    示編號E 部分面積63.36 平方公尺土地之情，業據證人即國
    有財產局屏東分處職員乙○○於警詢、偵查中證述明確在卷
    （見警卷第1 至4 頁、偵查卷5 至7 頁），並有土地登記謄
    本、會勘紀錄、現況照片等件在卷足稽（見警卷第15、18、
    19頁），復經檢察事務官會同屏東縣枋寮地政事務所地政人
    員、被告、證人乙○○勘測該國有土地遭被告佔用之現況無
    訛，有勘驗筆錄、履勘現場照片及屏東縣枋寮地政事務所99
    年4 月13日屏枋地二字第0990002177號函暨複丈成果圖即附
    圖等件在卷可稽（見偵查卷第12至15頁），是此部分之事實
    足堪認定。
  (二)被告雖辯稱：甘蔗不是伊種的，其他果樹也是自然生長的云
    云。惟觀諸卷附之上開現況照片（見警卷第19頁）、履勘現
    場照片（見偵查卷第13頁）所示，雖該筆國有土地確有其他
    作物種植於其上，然就該筆國有土地整體視之，並不會因為
    有該非屬甘薯之作物種植在被告所佔用如附圖所示編號E 部
    分之土地內，被告即因此被排除對該部分土地之管領及佔用
    ，故甘蔗或其他果樹是否為被告所種植，並不影響被告確有
    佔用該部分國有土地之事實，是被告此部分所辯，並非可採
    。
  (三)被告再辯稱：伊有合法申租云云。惟被告前雖有向國有財產
    局屏東分處申請承租本筆國有土地，但因不符規定，故國有
    財產局屏東分處並未同意出租於被告之情，除據證人乙○○
    於警詢及偵查中（見警卷第1 至4 頁、偵查卷5 至7 頁）、
    證人即國有財產局屏東分處人員翁旭紳於本院審理時證述綦
    詳外（見本院卷第31頁），並已經國有財產局屏東分處前後
    2 次發函通知被告，應儘速清除地上物，騰空返還土地，有
    該分處98年5 月6 日臺財產南屏三字第0983001792號函、98
    年6 月4 日臺財產南屏三字第098300 20521號函附卷可參（
    見警卷第20、21頁），復為被告所不爭執（見本院卷第32頁
    背面）。故被告於當時雖有向國有財產局屏東分處申請承租
    本筆國有土地，惟國有財產局屏東分處既未同意出租，租賃
    關係即未成立，被告對該筆國有土地自無合法之佔有權源，
    是被告執此理由認其有權佔用國有土地，亦非可採；至被告
    固另提出繳納國有土地使用補償金繳納通知書及已繳納新臺
    幣175 元補償金之收執聯等件為證（見警卷第22、23頁），
    惟此所謂之補償金，並非租金，係國有財產局屏東分處依民
    法第179 條之規定，向被告收取相當於租金之不當得利，亦
    據證人乙○○於偵查中（見偵查卷6 頁）、翁旭紳於本院審
    理時證稱在卷（見本院卷第31頁背面），復經上開國有財產
    局屏東分處2 紙函文載述甚明，是憑據被告所提出之上開使
    用補償金繳納通知書及收執聯，尚未可為被告有利之認定，
    併此指明。
  (四)綜上所述，被告竊佔國有財產局屏東分處所管理上開國有土
    地之犯行，事證明確，自應依法論科。
二、核被告甲○○所為，係犯刑法第320 條第2 項之竊佔罪。本
    院審酌被告僅為一己私利，即任意佔用國有土地，擾亂國家
    機關對於國有土地之有效管理，行為已有不該，且事後迭經
    國有財產局屏東分處要求仍拒不遷返，理應嚴懲，惟考量其
    所竊佔國有土地之面積非廣，且其並無任何前科紀錄，有臺
    灣高等法院被告全國前案紀錄表1 份在卷可按，素行尚非不
    良，兼衡其犯罪動機、手段、目的、智識程度等一切情狀，
    量處如主文所示之刑，並諭知易科罰金之折算標準。又中華
    民國九十六年罪犯減刑條例業經立法院制定，並業經總統於
    96 年7月4 日公布，自96年7 月16日起生效，本件被告犯罪
    時間係在96年4 月24日以前，合於上開減刑條例第2 條第1
    項第3 款之規定，且非同條例第3 條所定不得減刑之罪，爰
    併依上開減刑條例規定減其2 分之1 之刑，並諭知易科罰金
    之折算標準。
據上論結，應依刑事訴訟法第299 條第1 項前段，刑法第320 條
第2 項、第41條第1 項前段，刑法施行法第1 條之1 第1 項，中
華民國九十六年罪犯減刑條例第2 條第1 項第3 款、第7 條、第
9條 ，判決如主文。
本案經檢察官鍾佩真到庭執行職務
中    華    民    國    99    年    10    月    28    日
                  刑事第二庭  審判長法  官  徐美麗
                                    法  官  薛侑倫
                                    法  官  楊宗翰
以上正本證明與原本無異。
如不服本判決應於收受判決後10日內向本院提出上訴書狀，並
應敘述具體理由；其未敘述上訴理由者，應於上訴期間屆滿後
20日內向本院補提理由書（均須按他造當事人之人數附繕本）
「切勿逕送上級法院」。
中    華    民    國    99    年    10    月    28    日
                                    書記官  鍾小屏
附錄本判決論罪之法條：
中華民國刑法第320條
（普通竊盜罪、竊佔罪）
意圖為自己或第三人不法之所有，而竊取他人之動產者，為竊盜
罪，處 5 年以下有期徒刑、拘役或 5 百元以下罰金。
意圖為自己或第三人不法之利益，而竊佔他人之不動產者，依前
項之規定處斷。
前二項之未遂犯罰之。

司法院資訊處製作；財團法人民間司法改革基金會備份。
